臺灣高雄地方法院民事判決
111年度雄小字第1517號
原      告  旺旺友聯產物保險股份有限公司


法定代理人  劉自明  


訴訟代理人  許俞屏  
            鞠致東  
            孫志賢  
被      告  唐慧琳  
上列當事人間請求損害賠償（交通）事件，本院於民國111年8月
2日言詞辯論終結，判決如下：
    主  文
被告應給付原告新臺幣陸仟壹佰貳拾貳元，及自民國一一一年五
月三十日起至清償日止，按週年利率百分之五計算之利息。
原告其餘之訴駁回。
訴訟費用新臺幣壹仟元，其中新臺幣柒佰元由被告負擔，餘由原
告負擔。
本判決第一項得假執行；但被告如以新臺幣陸仟壹佰貳拾貳元為
原告預供擔保後，得免為假執行。
    事實及理由
一、被告未於言詞辯論期日到場，核無民事訴訟法第386條所列
    各款情形，爰依原告之聲請，由其一造辯論而為判決。
二、原告主張：原告承保訴外人陳基成所有車牌號碼000-0000號
    自小客車（下稱系爭車輛）之強制汽車責任險。被告於民國
    109年4月25日14時21分許，駕駛系爭車輛沿高雄市小港區旭
    日街西往東向行駛，駛至旭日街與福德西巷路口時，本應注
    意行經無號誌之交叉路口，應遵守道路交通標誌、標線、號
    誌之指示，詎竟疏未注意及此，未依停止標誌先行停等，即
    貿然左轉至福德西巷，適訴外人張娟騎乘車牌號碼000-000
    號普通重型機車（下稱系爭機車）福德西巷北往南向行駛，
    行至上開路口時，系爭車輛左側車身碰撞系爭機車左側車身
    而肇事（下稱系爭事故）。張娟因系爭事故受有體傷，原告
    依強制汽車責任險保約約定，給付張娟醫療費用新臺幣（下
    同）3,180元、就醫車資765元及看護費用4,800元，共計8,7
    35元。又被告於系爭事故發生時，無駕駛執照，依強制汽車
    責任保險法第29條規定，原告仍得依保險代位之關係，請求
    被告賠償其已給付張娟之8,735元。爰依民法侵權行為、強
    制汽車責任保險法第29條規定提起本件訴訟等語，並聲明：
    被告應給付原告8,735元，及自起訴狀繕本送達翌日起至清
    償日止，按週年利率5％計算之利息。
三、被告未於言詞辯論期日到場，亦未提出書狀作任何聲明或陳
    述。
四、經查，原告主張前揭事實，有系爭車輛強制汽車責任險保險
    契約、道路交通事故初步分析研判表、道路交通事故現場圖
    、道路交通事故調查表（一）、（二）－1、談話紀錄表、現
    場照片、強制汽車責任保險理賠計算書暨明細表、賠償給付
    同意書、高雄市立小港醫院診斷證明書暨醫療費用收據、交
    通費用證明、看護證明在卷可稽（見本院卷第14至22、67至
    106、113、119至137頁）。又被告已於相當時期受合法通知
    ，而於言詞辯論期日不到場，亦未提出準備書狀爭執，依民
    事訴訟法第280條第3項之規定，應視同自認，堪認原告主張
    之事實為真實。
五、本院之判斷：
　㈠按因故意或過失，不法侵害他人之權利者，負損害賠償責任
    ，民法第184條第1項前段定有明文。次按保險人於被保險汽
    車發生汽車交通事故時，依本法規定對請求權人負保險給付
    之責；本法所稱被保險人，指經保險人承保之要保人及經該
    要保人同意使用或管理被保險汽車之人；本保險之給付項目
    如下：一、傷害醫療費用給付。二、失能給付。三、死亡給
    付；傷害醫療費用包含診療費用、接送費用及看護費用；被
    保險人有下列情事之一，致被保險汽車發生汽車交通事故者
    ，保險人仍應依本法規定負保險給付之責。但得在給付金額
    範圍內，代位行使請求權人對被保險人之請求權：．．．五、
    違反道路交通管理處罰條例第21條或第21條之1規定而駕車
    。汽車駕駛人未領有駕駛執照駕駛小型車，處6,000元以上1
    2,000元以下罰鍰，並當場禁止其駕駛，強制汽車責任保險
    法第9條第2項、第27條第1項、第29條第1項第5款，強制汽
    車責任保險給付標準第2條，道路交通管理處罰條例第21條
    第1項第1款分別定有明文。
　㈡經查，系爭事故既因被告未遵守交通標誌之過失肇致，依首
    揭規定，被告自應對張娟負侵權行為之損害賠償責任。次查
    ，被告於系爭事故發生時駕駛系爭車輛，應係得陳基成之同
    意使用，被告自屬系爭車輛強制汽車責任險保約之被保險人
    。再查，被告於系爭事故發生時，係無駕駛執照乙節，有道
    路交通事故初步分析研判表、道路交通事故現場圖、道路交
    通事故調查表（二）－1、談話紀錄表附卷可查（見本院卷第
    69、79、83頁），是被告違反道路交通管理處罰條例第21條
    第1項第1款之規定甚明。從而，原告既已賠付張娟因系爭事
    故所受損失，依前揭規定，原告仍得代位行使張娟對被告之
    損害賠償請求權。
　㈢末按損害之發生或擴大，被害人與有過失者，法院得減輕賠
    償金額，或免除之，民法第217條第1項定有明文。又民法第
    217條第1項過失相抵之責任減輕或免除，非為抗辯，而為請
    求權一部或全部之消滅，故過失相抵之要件具備時，法院得
    不待當事人之主張，逕以職權減輕賠償金額或免除之（最高
    法院107年度台上字第773號判決意旨可參）。而基於過失相
    抵之責任減輕或免除，法院對於賠償金額減至何程度，應斟
    酌雙方原因力之強弱與過失之輕重以定之（最高法院99年度
    台上字第1580號判決意旨可參）。經查，張娟騎乘系爭機車
    行至前揭路口時，其行向路面有停止標誌等情，有道路交通
    事故現場圖、現場照片可佐（見本院卷第93至95、105至106
    頁）。參以張娟於警詢時陳稱：我騎乘系爭機車沿福德西巷
    北向南直行，．．．，對方左後照鏡與我左側車身擦撞等語，
    有談話紀錄表附卷可查（見本院卷第87頁），堪認張娟於系
    爭事故發生時，亦未依停止標誌停等而逕予直行，其就系爭
    事故之發生亦有過失，此復為原告所不爭執（見本院卷第14
    2頁），是本院斟酌雙方過失情狀，認被告應就系爭事故負
    擔七成之責任，張娟應負擔三成之責任。而原告既代位行使
    張娟對被告之損害賠償請求權，原告亦應承擔張娟之與有過
    失責任，是以，原告得向被告請求賠償之金額，經與有過失
    責任比例酌減後，為6,122元（計算式：8,745×7/10＝6,122
    ，小數點以下四捨五入）。
六、綜上所述，原告依民法侵權行為、強制汽車責任保險法第29
    條規定，請求被告應給付原告6,122元及自起訴狀繕本送達
    翌日（即111年5月30日）起至清償日止，按週年利率5％計算
    之利息，為有理由，應予准許。逾此範圍之請求，為無理由
    ，應予駁回。
七、本件原告勝訴部分係適用小額訴訟程序所為被告敗訴之判決
    ，依民事訴訟法第436條之20規定，就原告勝訴部分應依職
    權宣告假執行。並由本院依民事訴訟法第392條第2項之規定
    ，依職權宣告被告為原告預供擔保，得免為假執行。
八、本件事證已臻明確，其餘攻擊防禦方法及所提證據，核與判
    決結果不生影響，爰不逐一論述，併此敘明。
九、訴訟費用負擔之依據：民事訴訟法第79條。本件訴訟費用額
    ，依職權確定如主文所示之金額。
中　　華　　民　　國　　111 　年　　8 　　月　　23　　日
                  高雄簡易庭　法　官  陳安信
以上正本係照原本作成。
如對本判決上訴，須於判決送達後20日內向本院提出上訴狀，並
須表明原判決所違背之法令及其具體內容與依訴訟資料可認為原
判決有違背法令之具體事實之上訴理由。（均須按他造當事人之
人數附繕本）。
民事訴訟法第436條之24第2項：對於本判決之上訴，非以違背法
令為理由，不得為之。
中　　華　　民　　國　　111 　年　　8 　　月　　23　　日
                               書記官  蔡妮君